臺灣彰化地方法院彰化簡易庭小額民事判決
110年度彰小字第833號
原      告  劉東米  
被      告  唐梓庭  
訴訟代理人  陳建輝  
            賴承臺  
上列當事人間請求損害賠償事件，本院於民國111年2月22日言詞
辯論終結，判決如下：
    主  文
被告應給付原告新臺幣壹萬零貳佰貳拾元。
原告其餘之訴駁回。
訴訟費用新臺幣壹仟元，由被告負擔其中新臺幣壹佰捌拾參元，
其餘由原告負擔。
本判決原告勝訴部分得假執行。但被告如以新臺幣壹萬零貳佰貳
拾元為原告預供擔保，得免為假執行。
    理由要領
一、原告主張：被告於民國108年12月9日下午5時44分許，駕駛
    車牌號碼000-0000號自用小客車（下稱肇事車輛），違規停
    放於劃設有黃線禁止停車之彰化縣○○鄉○○路0段000號前，並
    佔用部分外側車道，適有原告駕駛訴外人通益交通事業股份
    有限公司（下稱通益交通公司）所有之車牌號碼000-00號營
    業遊覽大客車（下稱系爭車輛）沿彰化縣花壇鄉中山路1段
    由南往北方向行經該處，因閃避左側車輛，稍微右偏致與肇
    事車輛發生碰撞，造成系爭車輛受損，系爭車輛經送廠修繕
    ，原告因此支出修復費用新臺幣（下同）5萬6,000元（含零
    件4萬6,000元、工資1萬元），嗣通益交通公司約定由原告
    自負系爭車輛修繕之責，並約定將損害賠償請求權讓與原告
    。本件被告違規停車，且停車位置左側輪胎停放之位置已超
    過法律規定的60公分，車輛車身超過一半以上在黃線左側，
    應負全部肇責，爰依侵權行為及債權讓與之法律關係提起本
    件訴訟等語。並聲明：被告應給付原告5萬6,000元。
二、被告則以：伊沒有肇事責任，伊雖違停，但本件是原告未注
    意車前狀況所肇事等語置辯。並聲明：原告之訴駁回。
三、得心證之理由：
（一）原告主張上開事實，業據其提出道路交通事故當事人登記
      聯單、初步分析研判表、事故照片、現場圖、估價單、統
      一發票、通益交通公司車籍資料、在職證明、債權讓與書
      等為證，並經本院向彰化縣警察局彰化分局調取道路交通
      事故初步分析研判表、調查卷宗、現場圖、調查報告表（
      一）、（二）、A3類道路交通事故調查紀錄表、舉發違反
      道路交通管理事故通知單、事故照片等資料核閱屬實，被
      告除承認肇事車輛停放該處確有與系爭車輛發生碰撞之事
      實外，其餘均予否認，並以前揭情詞置辯。是本院應審酌
      者厥為：1.被告就系爭事故之發生是否應負侵權行為損害
      賠償責任？2.如是，原告所得請求被告賠償之金額多寡？
      茲分別論述如下：
　　1.被告就系爭事故之發生應負侵權行為損害賠償責任：　
　　⑴按因故意或過失，不法侵害他人之權利者，負損害賠償責
      任；汽車、機車或其他非依軌道行駛之動力車輛，在使用
      中加損害於他人者，駕駛人應賠償因此所生之損害。但於
      防止損害之發生，已盡相當之注意者，不在此限，民法第
      184條第1項前段、第191條之2分別定有明文。復按汽車停
      車時，應依下列規定：三、設有禁止停車標誌、標線之處
      所不得停車；九、顯有妨礙其他人、車通行處所，不得停
      車；黃實線設於路側者，用以禁止停車；本標線禁止時間
      為每日上午7時至晚間8時，如有延長或縮短之必要時，應
      以標誌及附牌標示之；臨時停車係指車輛因上、下人、客
      ，裝卸物品，其停止時間未滿三分鐘，保持立即行駛之狀
      態；停車則指車輛停放於道路兩側或停車場所，而不立即
      行駛。交通安全規則第112條第1項第4款、第9款、道路交
      通標誌標線號誌設置規則第149條第1項第1款第4目前段、
      第168條第4項、道路交通管理處罰條例第3條第10款第11
      款分別定有明文。
　  ⑵經查，系爭路段路側設有黃實線之禁止停車標線，被告於
      上揭時、地將肇事車輛停放於黃實線上，且人已下車熄火
      等情，有道路交通事故現場圖在卷可參，係屬於該路段禁
      止停車之時段，仍將系爭車輛停車置放於該路段，而非臨
      時停車。且其右側前後輪胎外側距離緣石或路面邊緣雖約
      0.4公尺，惟其車身左側已超過黃線約1.1公尺，亦有上開
      道路交通事故現場圖在卷可憑，客觀上已足以阻礙他人合
      法行車路線，進而提高肇事之可能性，適有原告駕駛之系
      爭車輛行車該處時，因閃避左側車輛致與違規停放該處之
      肇事車輛發生擦撞，造成系爭車輛受有損害，被告之行為
      與系爭車輛所受損害間具有相當因果關係。至被告辯稱本
      件是原告未注意車前狀況所肇事等語，然被告違反該時段
      禁止停車之規定，確實對於附近車輛之行車安全，造成一
      定程度之影響，又不論肇事汽車停放位置是否佔用車道，
      均會影響該路段附近人車之出入，其違規停放之舉，對於
      本件車禍之發生，難認毫無過失，是被告此部分抗辯，自
      難憑採，被告復未舉證證明其就防止損害發生已盡相當之
      注意，自應就系爭車輛之損害負賠償責任。
    2.原告所得請求被告賠償之金額：
　　⑴按不法毀損他人之物者，被害人得請求賠償其物因毀損所
      減少之價額；負損害賠償責任者，除法律另有規定或契約
      另有訂定外，應回復他方損害發生前之原狀；第一項情形
      ，債權人得請求支付回復原狀所必要之費用，以代回復原
      狀，民法第196條、第213條第1項、第3項分別定有明文。
      又按物被毀損時，被害人除得依民法第196條請求賠償外
      ，並不排除民法第213條至第215條之適用，惟民法第196
      條之規定即係第213條之法律另有規定，請求賠償物被毀
      損所減少之價額，得以修復費用為估定之標準，但以必要
      者為限，例如：修理材料以新品換舊品，應予折舊。經查
      ，原告就系爭車輛支出修理費用共計5萬6,000元（含零件
      4萬6,000元、工資1萬元），其中零件部分，係以新零件
      代替舊零件，揆諸前揭說明，自應將零件折舊部分予以扣
      除。又依行政院所頒「固定資產耐用年數表」及「固定資
      產折舊率表」之規定，運輸業用客車之耐用年數為4年，
      依定率遞減法每年折舊1000分之438，又其最後1年之折舊
      額，加歷年折舊累計額，其總和不得超過該資產成本原額
      10分之9。參照公路監理電子閘門資料所載，系爭車輛係
      於103年3月出廠，至108年12月9日發生本件事故時，實際
      使用期間已逾4年，則扣除折舊額後，原告得請求之零件
      修理費為4,600元【計算式：4萬6,000元×1/10=4,600元】
      。至於工資部分，並無折舊問題。從而，系爭車輛之修復
      費用共計為1萬4,600元【計算式：4,600元＋1萬元＝1萬4,6
      00元】。　　　
　　⑵末按損害之發生或擴大，被害人與有過失者，法院得減輕
      賠償金額或免除之；前二項之規定，於被害人之代理人或
      使用人與有過失者，準用之，民法第217條第1項、第3項
      分別定有明文。又按汽車行駛時，駕駛人應注意車前狀況
      及兩車並行之間隔，並隨時採取必要之安全措施，道路交
      通安全規則第94條第3項前段定有明文。查本件事故之發
      生，被告固有如前揭所述之過失，惟原告駕駛系爭車輛亦
      未注意車前狀況及兩車並行之間隔，並隨時採與必要安全
      措施，亦為本件事故發生之原因，此有上開交通卷宗、勘
      驗筆錄在卷可參。本院綜合審酌本件事故發生緣由，再審
      酌雙方之過失情節比例一切情狀後，認被告應負擔70%之
      過失責任，原告應負擔30%之過失責任，則原告行使損害
      賠償請求權，亦應依此比例酌減被告之賠償責任。從而，
      原告得請求被告賠償之金額應為1萬220元【計算式：1萬4
      ,600元×70%＝1萬220元】。
（二）綜上所述，原告依侵權行為及債權讓與之法律關係，請求
      被告給付1萬220元，為有理由，應予准許；逾此範圍之請
      求，則無理由，應予駁回。
四、本件事證已臻明確，兩造其餘主張及攻擊防禦方法，核與判
    決結果不生影響，爰不一一論述，附此敘明。
五、本件原告勝訴部分係小額程序為被告敗訴之判決，依民事訴
    訟法第436條之20規定，應依職權宣告假執行，並依同法第3
    92條第2項規定，依職權宣告被告如預供擔保，得免為假執
    行。
六、訴訟費用負擔之依據：民事訴訟法第79條。
中    華    民    國   111    年    3     月    15    日
                  臺灣彰化地方法院彰化簡易庭
                      法  官  李欣恩
以上正本係照原本作成。
如不服本判決，僅得以判決違背法令為理由提起上訴，並應於判
決送達後20日內，向本院提出上訴狀。（須按他造當事人之人數
附繕本）。如委任律師提起上訴者，應一併繳納上訴審裁判費。
中    華    民    國   111    年    3    月   15  日
                      書記官  姚志鴻